臺灣板橋地方法院刑事判決　　　　　　 100年度易字第2102號
公　訴　人　臺灣板橋地方法院檢察署檢察官
被　　　告　彭武松
指定辯護人　高雪琴律師
上列被告因竊盜案件，經檢察官提起公訴（100 年度偵字第1103
6 號），本院判決如下：
    主  文
彭武松犯竊盜未遂罪，處有期徒刑參月，如易科罰金，以新臺幣
壹仟元折算壹日，緩刑參年，緩刑期內付保護管束。
    事  實
一、彭武松於民國100 年4 月11日17時30分許，行經新北市○○
    區○○路160 號前時，見段國麗所有之幸福牌紅色腳踏車1
    輛停放人行道上且無人在側，竟意圖為自己不法所有，而基
    於竊盜犯意先欲將之直接駛離，嗣因發現車輪處上有大鎖，
    遂再徒手拉扯鎖頭，欲藉此法解鎖而著手行竊該輛腳踏車，
    適為巡邏員警發現上前制止，彭武松始未得逞。
二、案經新北市政府警察局永和分局報告臺灣板橋地方法院檢察
    署檢察官偵查起訴。
    理  由
壹、程序方面：按被告以外之人於審判外之言詞或書面陳述，除
    法律有規定者外，不得作為證據。被告以外之人於偵查中向
    檢察官所為之陳述，除顯有不可信之情況者外，得為證據。
    被告以外之人於審判外之陳述，雖不符前4 條之規定，而經
    當事人於審判程序同意作為證據，法院審酌該言詞陳述或書
    面陳述作成時之情況，認為適當者，亦得為證據。當事人、
    代理人或辯護人於法院調查證據時，知有第159 條第1 項不
    得為證據之情形，而經當事人於審判時同意作為證據者，亦
    得為證據，刑事訴訟法第159 條第1 項、第159 條之1 第2
    項、第159 條之5 分別定有明文。本案被告彭武松及辯護人
    ，對本院下列認定事實之所憑並不爭執其證據能力，經核相
    關供述證據復無顯不可信之情況，另審酌採納後當無礙於被
    告與辯護人於程序上之彈劾詰問權利行使，故認均有證據能
    力，至其餘非屬供述證據部分，原無傳聞法則適用，查亦無
    違法取得之情事存在，自同可作為本案認事依據，合先敘明
    。
貳、實體方面：
一、被告於警詢時固坦承有於前開時地拉扯被害人段國麗所有腳
    踏車車鎖之行為，且有意在解鎖後將之駛離，然矢口否認有
    何竊盜犯行，辯稱當時是要騎走自己的腳踏車，待經本院通
    緝到案後，則改謂從未偷過腳踏車云云，辯護人則為被告辯
    護表示其係因責任能力有所欠缺而犯本案，請為被告量處較
    輕刑度。
二、經查：
（一）上開犯罪事實，業據被害人於警詢時以：伊於100 年4 月
      11日17時30分許在永和竹林路160 號前發現有人在移動伊
      的腳踏車，後來他發現有上鎖，又想要把鎖弄壞，這時剛
      好有警察經過就去盤查，伊就出去跟警察說那是伊的腳踏
      車，車子的廠牌為幸福牌，顏色則為紅色，被告拉扯車鎖
      時沒有使用工具等語說明詳盡，並有贓物認領保管單可證
      被告著手行竊之誤，確為被害人之該輛幸福牌紅色腳踏車
      ，此外另有現場查獲照片6 張存卷可供佐證。
（二）被告雖以前詞置辯，然由被害人所證之前開情節，可知被
      告原先是計畫將該輛被害人之腳踏車直接駛離現場，後發
      現車輪尚經車鎖扣住，便另以徒手方式試行拉扯，則有疑
      義者為，倘被告於行竊當時主觀上確係意識該車為其所有
      ，諒不至於連該車有無車鎖一事均毫無所悉，更應在發現
      意料外之車鎖同時，立起疑心審明究竟，絕難再行平靜以
      對，詎被告卻無任何類此舉措，甚視之當然彎身開鎖，且
      據到場員警謝明璋於本院準備程序時之所述，斯時問到為
      何要偷車，被告只一再表示車子是他的，反未對以上違常
      情事一併請求員警查辦，其事後反應既與正當權利人理應
      具備之主張迥然有別，所持辯詞自難採信。
（三）況於被告經本院查緝到案後，其已坦認自己並無腳踏車，
      後送至醫院鑑定進行對談中，被告復提及曾向友人借用腳
      踏車，然亦已久無此舉，被告經鑑定後雖為醫院判定存在
      失智症狀，其認知辨識不法能力出現顯著降低之情形（另
      見下述說明），然此既非必然表示被告同將無從認識其行
      為之現實意義，被告就其係在未獲實際權利人同意下，欲
      將前開腳踏車改為己身持有此節，自無誤會可能，其具備
      竊盜之主觀犯意應屬無疑，至多只得依其責任能力狀態，
      另為罪責程度之斟酌。
（四）綜上各述，本案事證已臻明確，被告犯行已堪認定，應予
      依法論科。
三、核被告所為，係犯刑法第320 條第3 項、第1 項之竊盜未遂
    罪。被告於本案中雖已著手行竊被害人之腳踏車，然經員警
    及時發現止於未遂，另應依法減輕其刑。按行為時因精神障
    礙或其他心智缺陷，致其辨識行為違法或依其辨識而行為之
    能力，顯著減低者，得減輕其刑，刑法第19條第2 項定有明
    文，經查，本院囑託亞東紀念醫院鑑定被告於本案犯罪行為
    當時之精神狀態，既經該院作成：彭員之精神科臨床診斷為
    「認知功能缺損，疑似失智症」，彭員（即被告）對近期生
    活事件之陳述顯得相對內容空泛，當問句冗長且句間關係複
    雜度增加時，彭員常無法精確地針對重點回答，且短期記憶
    不佳，依客觀病歷記載，彭員罹患癲癇至少已有四十餘年，
    且近幾年醫囑順從性不佳，發作頻率不低，五年前彭員接受
    影像學檢查即呈現腦部萎縮之情形，心理測驗結果亦顯示彭
    員目前整體認知功能已有缺損，整合上述資料判斷，彭員因
    疑似失智症，認知功能已有退化，故推定案發當時，彭員之
    精神狀態因其認知功能缺損，致辨識其行為違法，或依其辨
    識而行為之能力，至少已達顯著降低之程度此項結論，有該
    院100 年8 月25日之被告精神鑑定報告書存卷可稽，本院參
    酌上開鑑定結果，並審酌被告之相關病史及就醫診療紀錄，
    綜合判斷被告確有因認知功能缺損，致其行為時之前述能力
    顯著減低之情形存在，本案自應依刑法第19條第2 項規定對
    其減輕其刑，並予遞減之。
四、爰審酌被告不知尊重他人之財產法益，而任意下手行竊被害
    人之腳踏車，犯罪後雖未直接坦承一切，然此應係受其失智
    症狀影響所致，非可逕認其態度不佳，及被害人事後表明不
    欲追究被告責任，亦無求償打算，及被告犯罪之動機、目的
    、犯罪所生之危害等一切情狀，量處如主文所示之刑，併諭
    知易科罰金折算標準。又查被告前未曾因故意犯罪受有期徒
    刑以上刑之宣告，此有臺灣高等法院被告前案紀錄表一份在
    卷可參，此次僅因一時不慎及精神疾症之影響致罹刑典，本
    院認被告經過相關偵審程序及科刑教訓後，應知警惕而無再
    犯之虞，是以前開對其所宣告之刑，應以暫不執行為適當，
    爰依刑法第74條第1 項第1 款之規定，併予宣告緩刑3 年，
    以啟自新。並斟酌被告之精神狀況，為使其於緩刑期間內能
    獲得必要足夠之照顧與法律協助，爰再諭知緩刑期內交付保
    護管束。
五、至按刑法第87條第2 項固規定：「有第19條第2 項及第20條
    之原因，其情狀足認有再犯或有危害公共安全之虞時，於刑
    之執行完畢或赦免後，令入相當處所，施以監護。但必要時
    ，得於刑之執行前為之。」然此保安處分之措施本含社會隔
    離、拘束身體自由之性質，其限制人民之權利，實與刑罰同
    ，秉諸法治國家保障人權之原理及刑法之保護作用，其法律
    規定之內容，及法院於適用該法條，決定應否執行特定之保
    安處分時，應受比例原則之規範，使保安處分之宣告，與行
    為人所為行為之嚴重性、行為人所表現之危險性，及對於行
    為人未來行為之期待性相當。查被告係因腦部萎縮而有失智
    之精神症狀一如前載，惟其於本案事發前後之狀況尚屬正常
    ，未曾另有其他不法行徑，甚至攻擊他人之嚴重侵害舉動，
    此觀諸臺灣高等法院被告前案紀錄表即明，是可認被告素行
    尚可，且不曾展現持續危害公安之明確惡性，現階段雖無從
    直接覓得被告最近親屬友人，使其等得以從旁對被告施予照
    顧養護，而難盡去前開精神鑑定報告：彭員目前社會支持系
    統不佳，若未有保護人提供適當之照顧及協助，類似情形極
    易再度發生之疑慮，然在權衡被告之行為嚴重性，其及特殊
    危險性並非屬如不控制，勢難估算控制將生風險且無可承受
    等情後，本院認逕將其送往監護處所施以長期拘束，亦非必
    屬成就被告經營回歸正常生活目標之最小侵害途徑，是被告
    目前尚未存有任何情狀，足認其有再犯或有危害公共安全之
    虞，當無令入相當處所施以監護之必要。
六、末查，現代因醫療飲食衛生環境不斷進步，人類平均壽命隨
    之不斷延長，相應而來者即為更多年齡病症之發生，一如本
    案被告因年歲增長陸續惡化之失智情狀，經本院向社團法人
    臺灣失智症協會查詢之後，雖依現有醫療機構之設診情形，
    尋找妥適場所照料醫治被告或有一定困難性，但亦不是絕無
    其法，而依被告自承身家狀況，尋得曾與其共居之親戚友人
    可能性當仍存在，未來甚可積極為其確認監護人選，以維權
    益，為被告長久利益設想，本案並非毫無著力空間，於本案
    判決後以迄司法機關再行介入輔導之時，或難以無縫銜接，
    本院仍希冀往後執行觀護時能發揮更大作為，免使被告就此
    遭到社會之遺忘，如此始不違前開鑑定機關之：強烈建議彭
    員應持續接受完整之醫療診治- 特別是神經科與精神科，並
    應動員社福資源，強化彭員之社會支持系統，必要時應由社
    政系統出面，擔任彭員之保護人，一方面能真正達到防止彭
    員再度陷入犯罪之特別預防功能，再者彭員之健康照護才可
    獲得保障，此等對法律及福利制度必能有效運行之專業期盼
    。
據上論斷，應依刑事訴訟法第299 條第1 項前段，刑法第320 條
第3 項、第1 項、第19條第2 項、第25條第2 項、第41條第1 項
前段、第74條第1 項第1 款、第93條第1 項，刑法施行法第1 條
之1 第1 項、第2 項前段，判決如主文。
本案經檢察官黃睦涵到庭執行職務。
中    華    民    國   100    年    9     月    30    日
                  刑事第六庭    法  官  盧軍傑
上列正本證明與原本無異。
如不服本判決，應於判決送達後10日內敘明上訴理由，向本院提
出上訴狀 (應附繕本) ，上訴於臺灣高等法院。其未敘述上訴理
由者，應於上訴期間屆滿後20日內向本院補提理由書「切勿逕送
上級法院」。
                                書記官  周玉茹
中    華    民    國   100    年    9     月    30    日
附錄本案論罪科刑法條全文：
中華民國刑法第320條
意圖為自己或第三人不法之所有，而竊取他人之動產者，為竊盜
罪，處5 年以下有期徒刑、拘役或5 百元以下罰金。
意圖為自己或第三人不法之利益，而竊佔他人之不動產者，依前
項之規定處斷。
前二項之未遂犯罰之。